臺灣高等法院民事裁定
109年度抗字第172號
抗  告  人  郭俊良  
上列抗告人因與相對人內政部都市計畫委員會等間請求撤銷都市
計畫變更決議事件，對於中華民國108年12月31日臺灣臺北地方
法院108年度訴更一字第6號裁定，提起抗告，本院裁定如下： 
    主  文
抗告駁回。
抗告訴訟費用由抗告人負擔。
    理  由
一、抗告人意旨略以：相對人內政部都市計畫委員會（下稱內政
    部都委會）於民國102年12月10日第817次會議（下稱該都委
    會議）審議「變更三重都市計畫主要計畫（第二次通盤檢討
    ）」案（下稱系爭第2次檢討案）決議：辦理機關即第三人
    新北市政府變更三重都市計畫案應與含伊在內之陳情人「妥
    善協商」，作為通過系爭第2次檢討案之附帶條件。惟新北
    市政府僅於103年3月10日進行1次溝通協調會，然市府與會
    人員於會中未為任何說明，即由主席裁定散會，嗣再無任何
    協商，未履行上述附帶條件，相對人又未確實查核即通過，
    是系爭第2次檢討案決議即應予撤銷。本件訴訟請求之基礎
    為民法第99條第1項，係涉私法上權利義務或法律關係之變
    動，其具備私法上法律關係之爭執之本質，普通民事法院自
    有審判權，伊向原法院提起民事訴訟，並無違誤。原法院裁
    定本件移送臺灣臺北高等行政法院，於法未合，請求廢棄原
    裁定等語。
二、按普通法院認其無受理訴訟權限者，應依職權裁定將訴訟移
    送至有受理訴訟權限之管轄法院，民事訴訟法第31之2條第2
    項定有明文。次按我國關於民事訴訟與行政訴訟之審判，依
    現行法律之規定，分由不同性質之法院審理，係採二元訴訟
    制度。除法律別有規定外，關於因私法關係所生之爭執，由
    普通法院審判；因公法關係所生之爭議，則由行政法院審判
    之（大法官會議釋字第466號解釋參照）。準此，訴訟事件
    是否屬普通法院之權限，應以原告起訴主張為訴訟標的之法
    律關係是否屬於私法上之爭執為斷，苟原告所訴請裁判之法
    律關係屬私法上之爭執，普通法院始有審判權。
三、經查：
  ㈠直轄市都市計畫由直轄市主要計畫後，應先送由該管政府都
    市計畫委員會審議，報由內政部核定。都市計畫經發布實施
    後，擬定計畫之機關每三年內或五年內至少應通盤檢討一次
    ，依據發展情況，並參考人民建議作必要之變更。對於非必
    要之公共設施用地，應變更其使用。上開都市計畫定期通盤
    檢討之辦理機關、作業方法及檢討基準等事項之實施辦法，
    由內政部定之。觀諸都市計畫法第13條、第20條第1項第2款
    、第26條規定即明。由上開規定可知，都市計畫之主管機關
    為行政機關，都市計畫自擬定、審議、層報核定、發布實施
    、通盤檢討至變更，均為國家為達成改善居民生活環境，並
    促進市、鎮、鄉街有計畫均衡發展之行政任務，所為公法上
    行為之實施手段，內政部都委會依都市計畫法所為相關會議
    決議，係依該法賦予之公權力所為行政行為，就此衍生爭議
    ，核屬公法上爭議，普通法院無審判權。
  ㈡又系爭第2次檢討案係公法行政行為，如前所述，則其附帶條
    件自屬公法行政行為之一部分，抗告意旨以該附帶條件係
　  屬民法第99條第1項「附停止條件之法律行為，於條件成就
    時，發生效力」規定之私法上法律行為條件，殊屬誤會。是
    抗告人主張本件訴訟請求之基礎為民法第99條第1項，係涉
    私法上權利義務或法律關係之變動，其具備私法上法律關係
    之爭執之本質，普通民事法院自有審判權云云，自無可採。
四、綜上所述，抗告人訴請撤銷內政部都委會所為第817次會議
    關於系爭第2次檢討案之決議，係公法上爭議，普通法院無
    審判權，抗告人向無審判權之原法院起訴，自非適法，原法
    院依職權裁定移送至有受理本件訴訟權限之臺灣臺北高等行
    政法院，並無違誤。抗告意旨指摘原裁定不當，求予廢棄，
    為無理由，應予駁回。
五、據上論結，本件抗告為無理由，爰裁定如主文。
中　　華　　民　　國　　109  　年　　5  　月　 29　　日 
               民事第一庭
                     審判長法  官  吳光釗
                           法  官  鄧晴馨
                           法  官  曾錦昌
正本係照原本作成。
本裁定除以適用法規顯有錯誤為理由外，不得再抗告。如提起再
抗告，應於收受送達後10日內委任律師為代理人向本院提出再抗
告狀。並繳納再抗告費新臺幣１千元。
中　　華　　民　　國　　109 　年　　5 　　月　　29　　日
　　　　　　　　　　　　　書記官  高婕馨